臺灣高雄地方法院刑事判決　　　　　　　　　　　　　九十三年度訴字第三五一號
　　公　訴　人　臺灣高雄地方法院檢察署檢察官
　　被　　　告　乙○○
右列被告因違反毒品危害防治條例案件，經檢察官提起公訴（九十二年度毒偵字第六
三六五號），本院判決如左：
    主  文
乙○○施用第一級毒品，處有期徒刑柒月，又連續施用第二級毒品，處有期徒刑伍月
，應執行有期徒刑拾月。
    事  實
一、乙○○前因施用毒品，經本院以九十二年度毒聲字第一○六四號裁定送觀察、勒
    戒，認無繼續施用毒品之傾向，由臺灣高雄地方法院檢察署檢察官於民國九十二
    年四月十四日，以九十二年度毒偵字第九一六號不起訴處分確定。詎不知悔改，
    竟基於施用第一級毒品之犯意，於九十二年七月十二日中午十二時十分許回溯二
    十四小時內某時，在不詳地點，施用第一級毒品海洛因一次。乙○○另基於施用
    第二級毒品之概括犯意，於九十二年七月八日起至同年月十二日凌晨三時許，在
    址設高雄市新興區○○○路二六○號九樓之ＮＯ６ＰＵＢ內，以將ＭＤＭＡ置於
    可樂內服用之方式，連續施用第二級毒品ＭＤＭＡ三次，復承前施用第二級毒品
    之概括犯意，於九十二年七月十二日中午十二時十分許回溯二十四小時內某時，
    在不詳地點，施用第二級毒品甲基安非他命一次。嗣警方於九十二年七月十二日
    凌晨四時許，至上開ＮＯ６ＰＵＢ實施臨檢，並於同日中午十二時十分許採取乙
    ○○之尿液送驗，因而查獲。乙○○經本院以九十二年度毒聲字第六九○五號裁
    定送觀察、勒戒後，認有繼續施用毒品之傾向。
三、案經高雄市政府警察局移送臺灣高雄地方法院檢察署檢察官偵查起訴。
    理  由
一、訊據被告固承認於九十二年七月八日起至同年月十二日止，有連續施用ＭＤＭＡ
    之行為，惟矢口否認有何施用海洛因及甲基安非他命犯行，辯稱：我從未施用海
    洛因及甲基安非他命，驗尿報告的結果可能有誤，又我於九十二年七月間常去Ｎ
    Ｏ６ＰＵＢ玩，ＰＵＢ內空氣不好，我可能因此吸到海洛因及甲基安非他命的二
    手煙云云。經查：
（一）被告於九十二年七月十二日中午十二時十分許，經警採集尿液送高雄市立凱旋
      醫院，以免疫學分析法及ＧＣ＼ＭＳ氣相層析＼質譜儀分析法等方式檢驗結果
      ，呈嗎啡、甲基安非他命及ＭＤＭＡ陽性反應之事實，有高雄市立凱旋醫院九
      十二年八月六日高市凱醫檢字第○一二○七號煙毒尿液檢驗成績書、尿液採證
      代碼對照表各一份附卷可稽，由是可見被告自承於九十二年七月八日起至同年
      月十二日止，連續施用ＭＤＭＡ三次等情，確屬真實可採。
（二）被告雖辯稱未施用海洛因及甲基安非他命，驗尿報告之結果可能有誤云云。惟
      按海洛因施用入人體後水解還原成嗎啡，再循嗎啡之代謝方式排體外，已據行
      政院衛生署藥物食品檢驗局七十三藥檢壹字第○三○二二一號函說明綦詳。再
      依醫學臨床實驗及根據英國藥學會出版Isolation and Indentification of D
      rugs乙書載明：海洛因經注射入人體後，在體內迅速水解成6-Monoacety Imor
      p hine，再緩緩繼續水解成嗎啡，然後再循嗎啡之代謝方式排出，嗎啡經注射
      入人體後，約百分之五十以上於八小時內自尿中排出，至二十四小時排出約百
      分之九十等語。另按甲基安非他命經口服投與後，約百分之七十於二十四小時
      內自尿液中排出，亦有行政院衛生署藥物食品檢驗局八十年三月十一日藥檢
      壹字第○四○七一二號函釋明確。又目前常用的尿液安非他命或嗎啡篩檢方式
      包括酵素免疫方析法、薄層色層分析法和放射免疫分析法，在文獻報告中，確
      實有藥品或食物因交叉反應，可在尿液中測試中產生偽陽性之安非他命或嗎啡
      反應，惟利用精密之儀器分析，將可排除偽陽性之可能，而得到正確的答案，
      因此篩檢結果必須進一步確認。在目前最常用之確認方法為氣相層析質譜儀（
      GC/MS,GAS CHROMATOGRAPHY/MASS SPECTROMETRY），此因乃在良好的操作條件
      下，以氣相層析質譜儀作藥物及其代謝產物定性及定量分析，幾乎不會有偽陽
      性反應產生，此亦經臺灣臺北地方法院函詢回覆之行政院衛生署藥物食品檢驗
      局藥檢壹字第一一五六號函及行政院國軍退除役官兵輔導委員會臺北榮
      民總醫院八十三年四月七日北總內字第三五九號函釋在案。本件被告於
      上開時、地為警採集之尿液，以免疫學分析法與ＧＣ＼ＭＳ氣相層析質譜儀分
      析法檢驗結果，確呈嗎啡及甲基安非他命陽性反應已如前述，準此，被告於九
      十二年七月十二日中午十二時十分許採尿前二十四小時內，確曾分別施用第一
      級毒品海洛因及第二級毒品甲基安非他命乙情，應堪認定，被告前開所辯與事
      實不符，不可採信。
（三）被告另辯以尿液呈嗎啡及甲基安非他命陽性反應，可能是因為誤吸入二手煙云
      云。然被告並未提供相關事證以供本院調查斟酌，且於吸食煙毒及麻醉藥品者
      之旁，同時吸入該吸食者燃燒之藥物所排出之氣體，能否在尿液中被檢出煙毒
      或甲基安非他命反應，文獻上尚無此類研究報告，惟依檢驗煙毒經驗研判，若
      非共處於空間狹小之密閉，並故意大量吸入該氣體，不致於尿液中代謝出煙毒
      反應，此有行政院國軍退除役輔導委員會榮民總醫院八十二年十月一日（八二
      ）陸（一）字第八二○九二七一二號函足據，從而被告上開辯解純屬飾卸之詞
      ，殊無足取。
（四）被告前因施用毒品，經本院以九十二年度毒聲字第一○六四號裁定送觀察、勒
      戒，認無繼續施用毒品之傾向，由臺灣高雄地方法院檢察署檢察官於九十二年
      四月十四日，以九十二年度毒偵字第九一六號不起訴處分確定之事實，有前開
      不起訴處分書及臺灣高雄地方法院檢察署刑案資料查註錄表各一份存卷供參，
      又被告於五年內再犯毒品危害防制條例第十條第一、二項之罪，經送觀察、勒
      戒後，認有繼續施用毒品傾向，亦有本院九十二年度毒聲字第六九○五號觀察
      勒戒裁定書及臺灣高雄看守所附設勒戒處所九十二年十一月二十七日高所坤戒
      勒字第二六八七號函附之有繼續施用毒品傾向證明書各一份附卷足參，事證明
      確，被告犯行堪以認定。
二、按被告行為後，毒品危害防制條例部分條文業於九十二年七月九日經總統修正公
    布，並自九十三年一月九日起施行，惟毒品危害防制條例此次修正，對於同條例
    第十條關於施用第一、二級毒品之犯罪構成要件及刑罰規定均未修正，亦即被告
    所犯之罪本刑部分，毫無變更，並不生新舊法比較問題。次按犯毒品危害防制條
    例第十條施用第一級、第二級毒品之罪者，檢察官應先將被告送勒戒處所觀察、
    勒戒，經觀察、勒戒後，認無繼續施用毒品傾向者，應由檢察官為不起訴之處分
    ，依此為不起訴處分後，五年內再犯第十條之罪，檢察官應依一般刑事訴訟程序
    予以起訴論罪科刑，此觀諸修正後毒品危害防制條例第二十條第一項、第二項、
    第二十三條第二項前段規定自明。被告前既曾因施用毒品案件，經觀察、勒戒後
    ，認無繼續施用毒品傾向，由檢察官為不起訴處分，於五年內再犯本案施用毒品
    罪，經觀察、勒戒後，認有繼續施用毒品之傾向，無論依修正前毒品危害防制條
例第二十條第三項或修正後毒品危害防制條例第二十三條第二項之規定，均屬應
    依法論罪科刑之行為，是核被告所為，係犯毒品危害防制條例第十條第一項之施
    用第一級毒品罪，及同條例第二項之施用第二級毒品罪。被告施用第一、二級毒
    品前後持有海洛因、ＭＤＭＡ及甲基安非他命之低度行為，應分別為施用之高度
    行為所吸收，均不另論罪。又被告先後多次施用第二級毒品之犯行，時間緊接，
    手法相同，觸犯構成要件同一之罪名，顯係基於概括犯意反覆為之，爰依連續犯
    之規定論以一罪，並依法加重其刑。被告自九十二年七月八日起至同年月十一日
    止連續施用第二級毒品ＭＤＭＡ之行為，起訴書雖未敘及，亦未併案，然與本件
    起訴施用第二級毒品之犯行有連續犯裁判上一罪關係，為起訴效力所及，本院亦
    應併予審理，附此敘明。爰審酌被告歷經觀察、勒戒程序，猶無法戒絕毒癮，仍
    再度施用海洛因、ＭＤＭＡ及甲基安非他命，顯見其意志不堅，無悔改之決心，
    有違政府制定毒品危害防制條例之立法美意，本不宜寬貸，惟念其所為尚未害及
    他人，且犯後坦承部分犯行，態度尚佳等一切情狀，就其所犯上開二罪，分別量
    處如主文所示之刑，且定其應執行刑，以資懲儆。
據上論斷，應依刑事訴訟法第二百九十九條第一項前段，毒品危害防制條例第十條第
一項、第二項，刑法第十一條前段、第五十六條、第五十一條第五款，判決如主文。
本案經檢察官甲○○到庭執行職務。
中      華      民      國      九十三      年    三    月    十八      日
                                  臺灣高雄地方法院刑事庭
                                        審判長法  官    張  桂  美
                                              法  官    唐  中  興
                                              法  官    莊  珮  君
右正本證明與原本無異。
如不服本判決，應於判決送達後十日內，向本院提出上訴狀。
                                              書記官    呂  怜  勳
中      華      民      國      九十三      年    三    月    十八      日
附錄本判決論罪科刑法條：
毒品危害防制條例第十條
施用第一級毒品者，處六月以上五年以下有期徒刑。
施用第二級毒品者，處三年以下有期徒刑。
